臺灣高雄地方法院刑事裁定　　　　　　　　111年度提字第7號
聲　請　人　蔡政璜


受 安 置人　蔡王閃


上列聲請人因受安置人經高雄市政府社會局強制安置事件而聲請
提審，本院裁定如下：
    主  文
聲請駁回。
    理  由
一、聲請提審意旨：詳如附件之提審聲請狀（民國111 年2 月4
    日）所載。另聲請人乙○○（下稱聲請人）雖列名為抗告人
    ，然聲請人經本院調查時已明確表示係聲請提審案件而非抗
    告，故該提審聲請狀中所載抗告人顯係誤寫，先予敘明。
二、按人民被法院以外之任何機關逮捕、拘禁時，其本人或他人
    得向逮捕、拘禁地之地方法院聲請提審。但其他法律規定得
    聲請即時由法院審查者，依其規定；受聲請法院，於繫屬後
    24小時內，應向逮捕、拘禁之機關發提審票，並即通知該機
    關之直接上級機關，但依其他法律規定得聲請即時由法院審
    查，得以裁定駁回之，提審法第1條第1項、第5條第1項但書
    第2款分別定有明文。
三、次按，老人因配偶、直系血親卑親屬或依契約負照顧義務之
    人有疏忽、虐待、遺棄或其他情事，致其生命、身體、健康
    或自由發生危難者，直轄市、縣（市）主管機關得依老人之
    申請或依職權予以適當保護及安置，老人福利法第41條第1
    項定有明文。又醫事人員、社會工作人員、村（里）長與村
    （里）幹事、警察人員、司法人員及其他執行老人福利業務
    之相關人員，於執行職務時知悉老人有疑似第41條第1 項或
    第42條之情況者，應通報當地直轄市、縣（市）主管機關，
    前項通報人之身分資料應予保密。直轄市、縣（市）主管機
    關接獲通報後，應立即處理，必要時得進行訪視調查。進行
    訪視調查時，得請求警察、醫療或其他相關機關（構）協助
    ，被請求之機關（構）應予配合，亦有老人福利法第43條規
    定在案，可知老人（65歲以上）有前述可能發生危難之情形
    ，得申請或主管機關依職權給予適當保護及安置，以避免其
    生命、身體、健康或自由可能發生危難，對於受安置者而言
    ，在安置機構係國家給予保護，並非剝奪其自由，安置機構
    亦無任何強制力拘束受安置人，目的也非使其難於脫離安置
    機構，即難謂有所謂之「拘禁」可言。
四、經查：本件受安置人甲○○（下稱甲○○）係聲請人之母親
    ，為27年生，有戶籍謄本在卷為佐，屬於老人福利法所欲保
    障之老人無誤。甲○○因其所居住之房屋遭點交事件，於11
    1 年1 月21日救護至阮綜合醫院急診室，因甲○○無接受醫
    療必要，通知家屬接回未果，社會局人員即至醫院評估及詢
    問甲○○意見，佐諸個案之前曾經之處遇紀錄，認為有老人
    福利法第41條第1 項之情事，於同年月28日17時許，徵得甲
    ○○同意，由社會局安排甲○○至適當處所安置等情，經調
    取本院111 年提字第4 號、5 號、6 號所附社會局之說明、
    員警職務報告等相關資料可參。再者，甲○○意識清楚、自
    主表達能力佳，並無溝通上之障礙乙節，亦據聲請人於本院
    111 年2 月4 日調查時供陳在卷，即社會局至醫院評估甲○
    ○之居住照顧環境及條件、聲請人等家屬照顧之態度、與家
    屬間相處等狀況，認甲○○可能有受家人照顧不周之情，故
    依甲○○之同意，依法安置之，應屬有據。聲請人認為社會
    局並非依據老人福利法第41條規定安置，顯有誤會。綜上，
    甲○○既係經社會局評估後依老人福利法第41條第1 項規定
    而為安置，也是確保其獲得適切得宜之照護，其人身自由並
    未受剝奪，又係經受安置人同意，社會局之安置措施非屬逮
    捕、拘禁行為，顯然不符合提審之要件，聲請人聲請提審，
    即非有理。
五、至聲請人主張有承租85大樓高級套房、備有氣墊床等情，除
    考量卷內並無85大樓套房之租賃契約，僅有氣墊床之照片及
    租賃收據外；然此均涉及社會局依老人福利法第41條、第42
    條規定予以安置甲○○之實質審查範疇，理應由臺灣高雄少
    年及家事法院予以調查、審理，附此敘明。
六、依提審法第5條第1項但書第6款，裁定如主文。 
中    華    民    國   111    年    2     月    8     日
                  刑事第五庭    法  官  施君蓉
以上正本證明與原本無異。
如不服本裁定，應於收受送達後5 日內向本院提出抗告狀。
因疫情而遲誤不變期間，得向法院聲請回復原狀。
中    華    民    國   111    年    2     月    8     日
                                書記官  陳建志